臺灣桃園地方法院刑事判決
111年度易字第25號
公  訴  人  臺灣桃園地方檢察署檢察官
被      告  薛愃憓（原名薛春蓮）



選任辯護人  楊雅馨律師
上列被告因詐欺案件，經檢察官提起公訴（110年度偵字第28495
號），本院判決如下：
    主  文
薛愃憓共同犯洗錢防制法第十四條第一項之一般洗錢罪，共貳罪
，各處有期徒刑肆月，均併科罰金新臺幣伍仟元，罰金如易服勞
役，均以新臺幣壹仟元折算壹日。應執行有期徒刑伍月，併科罰
金新臺幣捌仟元，罰金如易服勞役，以新臺幣壹仟元折算壹日。
    事  實
一、薛愃憓依通常社會生活經驗可知金融帳戶係個人信用之重要
    表徵，一般人自行申請金融帳戶使用係輕而易舉之事，他人
    無故取得他人金融帳戶使用常與財產犯罪相關，而可預見將
    自己之金融帳戶提供予他人使用，可能因此供作收取不法款
    項之用，及為他人從事提領匯入己之金融帳戶之不明款項，
    再將款項轉交他人之舉，極有可能係為掩飾詐欺集團遂行詐
    欺取財、提領犯罪所得之款項，可能涉犯詐欺取財及洗錢之
    犯罪，因其在臉書上結識真實姓名不詳之人，並與該人所稱
    之LINE帳號名稱「張偉」聯繫，竟基於容任上開結果發生亦
    不違背其本意之不確定故意，於民國109年5月底至110年3月
    4日間某日，提供其所有之渣打國際商業銀行000-000000000
    00000號帳戶（下稱渣打帳戶）、中華郵政000-00000000000
    000號帳戶（下稱郵局帳戶）之帳號予「張偉」，嗣「張偉
    」於附表所示時間、以附表所示詐欺方式，致使朱美華、郁
    毓陷於錯誤，分別於附表所示時間，將附表所示款項分別匯
    入郵局帳戶及渣打帳戶，再由薛愃憓依指示分別於附表所示
    時間及方式，將朱美華、郁毓匯入之款項領出後購買比特幣
    存入「張偉」指定之電子錢包，以此方式掩飾、隱匿款項之
    去向。嗣經朱美華、郁毓察覺有異，報警處理，始獲悉上情
    。
二、案經朱美華、郁毓訴由桃園市政府警察局楊梅分局報告臺灣
    桃園地方檢察署檢察官偵查起訴。　　
    理  由
壹、程序部分：
    按被告以外之人於審判外之陳述，雖不符刑事訴訟法第159
    條之1 至第159 條之4 之規定，然經當事人於審判程序同意
    作為證據，法院審酌該言詞陳述或書面陳述作成時之情況，
    認為適當者，亦得為證據；當事人、代理人或辯護人於法院
    調查證據時，知有刑事訴訟法第159 條第1 項不得為證據之
    情形，而未於言詞辯論終結前聲明異議者，視為有前項之同
    意，刑事訴訟法第159 條之5 定有明文。經查，本判決以下
    所引用被告薛愃憓以外之人於審判外之言詞或書面陳述，雖
    屬傳聞證據，惟據被告其及辯護人於本院準備程序表示沒有
    意見（見本院卷第31、80頁），本院審酌上開證據資料製作
    時之情況，尚無違法不當及證明力明顯過低之瑕疵，亦認為
    以之作為證據應屬適當，揆諸前開規定，依刑事訴訟法第15
    9 條之5 規定，認均有證據能力。又本判決所引卷內之非供
    述證據，與本案待證事實具有關聯性，且無證據證明係公務
    員違背法定程序所取得，依刑事訴訟法第158 條之4規定反
    面解釋，應具證據能力。
貳、實體部分：　　
一、認定犯罪事實所憑證據及理由：
（一）訊據被告固坦承提供渣打帳戶、郵局帳戶予「張偉」，供
      其收受款項，並將匯入之款項領出後購買比特幣存入「張
      偉」指定之電子錢包之事實，惟辯稱：我於109年5月底於
      臉書接收自稱「張偉」之訊息，並加為LINE好友，「張偉
      」表示係尼日利亞籍的聯合國醫師，即將要跟聯合國申請
      退休離開敘利亞前來臺灣，要將內含退休金黃金的行李箱
      自敘利亞寄出，請我幫忙收件，之後又以海關刁難、幫忙
      買機票等理由要求我匯款，故我於109年7月至11月間，先
      後匯款共新臺幣（下同）403萬3,758元，並要求我提供銀
      行帳戶以證明機票費用是我匯款，所以我提供渣打帳戶給
      他，我把存摺照片傳給他，沒有提供存摺、金融卡或密碼
      ，109年12月「張偉」又要求我代收客戶之款項購買比特
      幣，我又提供郵局帳戶，表示將錢領出到臺北為其購買比
      特幣，會給我匯入金額之5％作為車費、薪水補償，我也是
      被騙的云云，辯護人為其辯護略以：被告所為係協助「張
      偉」收受臺灣客戶款項購買比特幣，存到客戶指定之電子
      錢包，被告主觀上並無任何提供帳號予詐欺集團使用之不
      法犯意，且於110年3月9日曾有一筆款項因故未匯入，被
      告先以自己之現金墊付，倘被告主觀上若對「張偉」係詐
      欺集團之成員、匯入之款項係詐欺所得有所認識或預見，
      豈有以自己薪水墊付之理，由此足證被告主觀上無詐欺或
      洗錢之不法犯意或容任詐欺或洗錢之未必故意，實係遭「
      張偉」詐欺而協助其購買比特幣，且被告仍保有自己帳戶
      之存摺、提款卡管領權，與其他提供人頭帳戶之犯罪模式
      不同，檢察官並未舉證說明被告確已預見提供帳戶予「張
      偉」可能供作詐騙匯款或洗錢之工具卻仍決意提供而容任
      結果發生，自不能單以告訴人之款項係匯到被告之帳戶，
      即認被告構成幫助詐欺、幫助洗錢或詐欺、洗錢之共同正
      犯，爰請求為無罪判決等語。經查：
　 1、被告於110年3月4日前將渣打帳戶、郵局帳戶之存摺封面
      拍照提供予「張偉」，嗣「張偉」以附表所示詐欺方式，
      使告訴人2人陷於錯誤，分別匯款16萬元、19萬元至郵局
      帳戶、渣打帳戶，被告則於110年3月4日、同年月8日聽從
      指示將告訴人匯入之款項領出後，前往臺北比特幣交易機
      檯，購買比特幣後存入「張偉」提供之電子錢包，業據被
      告坦認，並有告訴人2人於警詢中之指訴（見偵卷第25至2
      5、53至54頁）、內政部警政署反詐騙諮詢專線紀錄表、
      嘉義市政府警察局第一分局北興派出所受理詐騙帳戶通報
      警示簡便格式表、金融機構聯防機制通報單、嘉義市政府
      警察局第一分局北興派出所受理各類案件紀錄表暨受理案
      件證明單、新北市政府警察局土城分局土城派出所受理詐
      騙帳戶通報警示簡便格式表、新北市政府警察局土城分局
      土城派出所受理各類案件紀錄表暨受理案件證明單（見偵
      卷第31、33、35、47、49、65、69、79、81頁）、告訴人
      朱美華匯款申請書、告訴人郁毓匯款申請書回條聯、告訴
      人郁毓與詐欺犯嫌之對話紀錄及電子郵件翻拍截圖（見偵
      卷第37、73、83至101頁）、渣打帳戶開戶資料及交易明
      細（見偵卷第103至104頁）、郵局帳戶開戶資料及交易明
      細（見偵卷第109至111頁）、被告與「張偉」之對話紀錄
      翻拍照片（見偵卷第127至703頁，本院審易卷第79至99頁
      ，本院卷第97至133頁）在卷可稽，是此部分事實，首堪
      認定。
   2、按行為人對於構成犯罪之事實，雖非決意促使其發生，但
      預見其發生而其發生並不違背其本意者，依刑法第13條第
      2項之規定，仍以故意論。此學理上所稱之間接故意，指
      行為人主觀上對於構成要件之實現有所預見，仍聽任其發
      展，終致發生構成要件之該當結果者而言；與無故意，但
      應注意並能注意而疏未注意，或預見其能發生而確信其不
      發生之過失責任有別（最高法院83年度台上字第4329號判
      決意旨參照）。又於金融機構開設帳戶，得以表徵個人身
      分、社會信用，進行資金流通，具有強烈屬人性，亦為個
      人理財工具，可認除非本人或與本人親密關係者外，他人
      豈可自由取得代表帳戶之帳號，是一般人均有妥為保管及
      防止他人任意使用的認識，縱使特殊情況，偶需交付他人
      使用，亦必深入瞭解用途及合理性，始予提供，並積極追
      回，且該等專有物品，如落入不明人士手中，而未加以闡
      明正常用途，極易被利用為與財產犯罪犯罪有關之工具，
      為依一般生活認知，所易體察之常識。又對於非有正當理
      由，無故取得他人銀行帳戶之帳號，客觀上可預見其目的
      係用以資金之存入及轉出，經由他人銀行帳戶無非係為隱
      瞞資金存入及轉出過程，以避免資金流向之追查，加以掩
      飾行為人身分之用意，一般人本於一般認知能力均易於瞭
      解。
　 3、被告雖以前詞置辯，然查被告匯款後，卻始終未收到任何
      行李箱，「張偉」因而於109年12月底向被告坦承請求被
      告匯款之原因均係詐欺，並對被告稱其真名為「馬修」，
      「馬修」再告知投資比特幣之事，並允諾給予5％之佣金，
      此後，被告發現帳戶內收受款項之原因註記為「孤兒之家
      善款」，而心生懷疑質問「馬修」，並於對話中提及「我
      怕您會騙對方，我是您詐騙集團的成員」、「我怕對方提
      告我是詐騙集團」等情，有被告提出之對話紀錄可稽（見
      偵卷第493至505、555至559、595至603頁），足認被告前
      雖受詐欺而匯款予「張偉」，然其後已知悉對方係詐欺集
      團成員，仍聽信對方投資比特幣之說法，任意交付渣打帳
      戶、郵局帳戶，更在收受不明人士匯入之款項時，察覺他
      人匯款之原因顯非比特幣投資，而不斷質疑擔心己會成為
      詐欺集團成員，是依據被告對話內容，益徵依其智識能力
      、生活經驗，已然預見詐欺、洗錢犯罪事實之發生，然其
      仍未為任何查證，而貿然提領款項後，存入無法確認持有
      者為何人之電子錢包內，顯係抱持容任上開預見之結果發
      生亦無所謂之心態，當具有詐欺、洗錢之不確定故意。
　 4、綜上所述，被告前開所辯實無足採，本件事證已臻明確，
      上開犯行均堪以認定，應依法論科。　　
二、論罪科刑：
（一）核被告所為，係犯刑法第339條第1項詐欺取財罪、洗錢防
      制法第14條第1項一般洗錢罪。至公訴意旨僅起訴被告交
      付渣打帳戶、郵局帳戶之行為，未起訴被告提領詐欺贓款
      之犯罪事實，然被告係基於詐欺、洗錢之不確定故意，交
      付渣打帳戶、郵局帳戶予詐欺集團成員後，並依指示提領
      帳戶內款項，故未起訴之犯行與已起訴之犯行核屬同一犯
      罪事實具裁判上一罪關係，為起訴效力所及，本院自應併
      予審理，且本院已當庭告知被告上情及諭知上開法條，而
      無礙被告防禦權之行使；又正犯與幫助犯、既遂犯與未遂
      犯，其基本犯罪事實並無不同，僅犯罪之態樣或結果有所
      不同，尚不生變更起訴法條之問題（最高法院101年度台
      上字第3805號、102年度台上字第1998號判決意旨參照）
      ，檢察官因僅起訴犯罪事實之一部，而認被告構成幫助詐
      欺取財罪，自毋庸變更起訴法條，且本院已當庭諭知被告
      上情（見本院卷第31頁），經被告其及辯護人為實質答辯
      ，亦無礙其防禦權之行使。
（二）被告以一行為，同時觸犯上開2罪名，為想像競合犯，應
      依刑法第55條規定，從一重之一般洗錢罪處斷。
（三）被告與「張偉」間，就前開犯行有犯意聯絡及行為分擔，
      為共同正犯。　　　
（四）按詐欺罪係侵害個人財產法益之犯罪，其罪數計算，以被
      害人數、被害次數之多寡，決定其犯罪之罪數（最高院10
      7年度台上字第1066號判決意旨參照）。是被告所為上開2
      犯行，告訴人不同，犯意各別、行為互殊，應予分論併罰
      。　　　
（五）爰以行為人之責任為基礎，審酌被告恣意提供所申辦之2
      帳戶予真實姓名不詳之人，並依指示提領款項換購比特幣
      存入不詳電子錢包，致告訴人2人受騙匯款至被告帳戶後
      ，無從追查實際取得款項之人，破壞社會正常經濟交易秩
      序，使犯罪偵查趨於困難複雜，行為實應予非難，惟念及
      被告犯後雖否認犯行，然其業已賠償告訴人朱美華所受損
      失，並與告訴人郁毓達成調解，有心彌補所造成之損害，
      兼衡其自陳為高職補校畢業之教育程度、從事科技業操作
      員及其犯罪手段、動機、告訴人損失之金額等一切情狀，
      分別量處如主文所示之刑，並就罰金部分，諭知如易服勞
      役之折算標準；併就其有期徒刑、罰金部分，分別定應執
      行之刑，及罰金部分，諭知如易服勞役之折算標準如主文
      所示。
四、末按犯罪所得，屬於犯罪行為人者，沒收之。犯罪所得已實
    際合法發還被害人者，不予宣告沒收或追徵，刑法第38條之
    1第1項前段、第5項定有明文。查被告雖因本案犯罪行為而
    獲得以匯款金額計算5％之報酬，然被告已賠償告訴人朱美華
    16萬元，並以12萬元與告訴人郁毓調解成立，是應認被告並
    無因本案而獲有所得，爰不予宣告沒收，附此敘明。
據上論斷，應依刑事訴訟法第299 條第1 項前段、第267條，洗
錢防制法第14條第1項，刑法第28條、第339條第1項、第55條、
第42條第3 項前段、第51條第5款、第7款，刑法施行法第1條之1
第1項，判決如主文。
本案經檢察官孫瑋彤提起公訴，檢察官施婷婷到庭執行職務。
中　　華　　民　　國　　111 　年　　12　　月　　14　　日
           刑事第五庭    審判長法　官　呂世文
　　　　　　　　　             法  官  孫立婷
　　　　　　　　　             法  官  陳華媚
以上正本證明與原本無異。
如不服本判決應於收受判決後20日內向本院提出上訴書狀，並應
敘述具體理由。其未敘述上訴理由者，應於上訴期間屆滿後20日
內向本院補提理由書(均須按他造當事人之人數附繕本)「切勿逕
送上級法院」。 
 　　　　　　　　　　　　　　　書記官　王岫雯
中　　華　　民　　國　　111 　年　　12　　月　　15　　日
附錄本案論罪科刑法條：
中華民國刑法第339條
意圖為自己或第三人不法之所有，以詐術使人將本人或第三人之
物交付者，處5年以下有期徒刑、拘役或科或併科50萬元以下罰
金。
以前項方法得財產上不法之利益或使第三人得之者，亦同。
前二項之未遂犯罰之。
洗錢防制法第14條
有第二條各款所列洗錢行為者，處7年以下有期徒刑，併科新臺
幣5百萬元以下罰金。
前項之未遂犯罰之。
前二項情形，不得科以超過其特定犯罪所定最重本刑之刑。
附表：
編號 告訴人 詐欺時間及方式   匯款時間 匯款金額 匯入帳戶 被告提領款項時間及金額 1 朱美華 110年2月間，佯稱係阿富汗人，需要機票費用來臺。    110年3月4日 下午3時2分許 16萬元  郵局帳戶 110年3月4日下午5時11分許、下午5時13分許、下午5時17分許、110年3月5日上午9時51分許、上午9時52分許，分別提領2萬元、2萬元、2萬元、6萬元、2萬元。 2 郁毓 110年2月間，佯稱係德國籍華人，想申請提前退伍，需要支付替代士兵費用。   110年3月8日 上午9時許 19萬元 渣打帳戶 110年3月8日晚上 8時53分、晚上8時54分、晚上8時56分，分別提領6萬元、6萬元、6萬元、2萬元。